【裁判字號】    95,家抗,38
【裁判日期】    951014
【裁判案由】    拋棄繼承
【裁判全文】
臺灣台南地方法院民事裁定               95年度家抗字第38號
抗  告  人  甲○○
前列抗告人因拋棄繼承事件，對於中華民國95年4月28日臺灣臺
南地方法院95年度繼字第765號裁定，提起抗告，本院裁定如下
：
      主      文
原裁定廢棄。
本件甲○○聲明拋棄繼承准予備查。
      理      由
一、原法院裁定意旨略以：按繼承人有數人，其中一人主張為限
    定之繼承時，其他繼承人視為同為限定之繼承，民法第1154
    條第2項定有明文。又繼承之拋棄，係指繼承人否認自己開
    始繼承效力之意思表示，即否認因繼承開始當然為繼承人之
    全部繼承效力之行為而言，有最高法院65台上字第1563號判
    例可資參照。是在繼承人之一人主張為限定之繼承時，其他
    繼承人既已因視為同為限定之繼承者，而承受被繼承人之遺
    產取得權利，即繼承人於繼承開始時，承認繼承，已為權利
    之行使，則倘若又准其拋棄繼承，為義務之免除，恐不特有
    礙被繼承人之債權人之利益，且使權利狀態有不確定之虞，
    自非法所許可，亦有最高法院52年台上字第451號判例可參
    。本件抗告人於95年4月21日，就被繼承人乙○○之遺產，
    聲明拋棄繼承，故未逾民法第1174條第2項所定之2個月拋棄
    繼承期間之限制，惟被繼承人之其他同為繼承之人呂穆瑞雲
    等人既已於95年4月12日為限定之繼承，則抗告人應可視為
    同為限定之繼承者，而承受被繼承人之遺產，故抗告人於限
    定繼承後，復聲明拋棄繼承於法不合，自應駁回。
二、按繼承人得拋棄繼承；繼承之拋棄，溯及於繼承開始時發生
    效力，民法第1174條第1項、第1175條分別定有明文。拋棄
    繼承之人於拋棄繼承權後，其應繼分應依民法第1176條規定
    歸屬於其他繼承人，是以民法1154條第2項關於繼承人有數
    人，其中一人主張限定繼承時，其他繼承人視為同為限定繼
    承之規定，應限於單純承認及限定繼承之共同繼承人間，始
    有其適用；且繼承之拋棄，僅屬財產權之拋棄，並無禁止其
    拋棄繼承之必要，是繼承人中一人限定繼承，他繼承人仍得
    於法定期間內為拋棄繼承，方符法理。否則，遺產清算之結
    果如有剩餘財產，拋棄繼承權人仍應受遺產之分配，於理不
    合且侵害原為限定繼承者之利益。原法院以與抗告人同屬第
    一順位之繼承人呂穆瑞雲於95年4月12日向原法院聲明限定
    繼承，抗告人又於同年月21日向原法院聲明拋棄繼承權，違
    反限定繼承之效力，其聲明不合法，而駁回拋棄繼承之聲明
    ，於法有違，抗告人指摘原裁定不當，請求廢棄原裁定，為
    有理由，應由本院將原裁定廢棄。又被繼承人乙○○已於95
    年3月3日死亡，有戶籍謄本一紙（見原法院卷第9頁）可稽
    ，抗告人係被繼承人之子，為第一順位繼承人，有繼承權，
    且業於繼承開始時起二個月內（95年4月21日）以書面向原
    法院聲明拋棄繼承，並以書面通知因抗告人拋棄繼承而應為
    繼承之人（即穆董秀、呂穆瑞雲、穆富佳、穆麗花、穆碧玉
    、穆瑞惠、穆曉璇、穆乙澄、穆森川），有戶籍謄本及存證
    信函回執可證，經核合乎拋棄繼承之要件，抗告人聲明拋棄
    繼承，應予准許。爰裁定如主文第二項所示。
三、據上論結，本件抗告為有理由，爰裁定如主文。
中    華    民    國    95    年    10    月    14    日
                      家事法庭    審判長法官  陳美燕
                                  法      官  林育幟
                                  法      官  張麗娟
上為正本係照原本作成。
抗告人如不服本裁定，僅得於收受本裁定正本送達後10日內以適
用法規顯有錯誤為理由，向本院提出再抗告狀（須附繕本一份及
繳納再抗告裁判費新台幣1000元），並經本院許可後始可再抗告
於高等法院。
中    華    民    國    95    年    10    月    14    日
                                      書記官  鄭隆慶


司法院資訊處製作；財團法人民間司法改革基金會備份。
